臺灣臺南地方法院刑事判決　　　　　　　100年度訴字第500號
公　訴　人　臺灣臺南地方法院檢察署檢察官
被　　　告　徐麗秋
選任辯護人　賴鴻鳴律師
　　　　　　黃俊達律師
　　　　　　蘇文斌律師
上列被告因廢棄物清理法案件，經檢察官提起公訴（99年度營偵
字第1481號），本院判決如下：
    主  文
徐麗秋無罪。
    理  由
一、公訴意旨略以：被告徐麗秋明知未向主管機關許可，不得提
    供土地回填、堆置廢棄物，竟於民國九十八年十一月間，將
    其所有位於臺南縣白河鎮（現改制為臺南市白河區○○○段
    一八四之一地號土地，以不詳代價提供予不詳人士在該處回
    填廢棄污泥，嗣經民眾向臺南縣警察局白河分局（現改制為
    臺南市政府警察局白河分局）檢舉，白河分局於同年十一月
    十一日展開調查，因埋伏多日已不見回填行為，乃於九十九
    年一月五日通知臺南縣環境保護局（現改制為臺南市政府環
    境保護局）至該處檢驗，經將所回填之污泥採樣檢驗ＴＣＬ
    Ｐ，始發現該土地遭回填廢棄物，因認被告涉犯違反廢棄物
    清理法第四十六條第一項第三款之未經主管機關許可，提供
    土地回填廢棄物罪嫌。
二、公訴人上開所認，無非以被告之供述、土地所有權狀、臺南
    縣警察局白河分局九十八年十二月二十八日南縣白警偵字第
    ０九八一００一一一一號函、臺南縣白河鎮○○段一八四之
    一地號土地空照圖、九十八年十一月十一日、十七日蒐證照
    片、臺南縣環境保護局九十九年一月五日公害案件稽查紀錄
    表、採驗相片、臺南縣環境保護局檢驗報告、證人施秋雪警
    詢之證述、汎美科技企業有限公司檢驗報告為主要論據。
三、按犯罪事實應依證據認定之，無證據不得認定其犯罪事實；
    又不能證明被告犯罪，應諭知無罪之判決，刑事訴訟法第一
    百五十四條第二項、第三百零一條第一項分別定有明文。所
    謂犯罪事實之證據，係指足以認定被告確有犯罪行為之積極
    證據而言，該項證據且須適合被告犯罪事實之認定，始得採
    為斷罪資料。又按無論直接或間接證據，其為訴訟上之證明
    ，須通常一般之人均不致有所懷疑，而得確信其為真實之程
    度者，始得據為有罪之認定，有最高法院二十九年上字第三
    一○五號、五十三年台上字第二七五○號判例足資參照。又
    認定不利於被告之事實，須依積極證據，苟積極證據不足為
    不利於被告事實之認定時，即應為有利於被告之認定，更不
    必有何有利之證據。再事實之認定，應憑證據，如未能發現
    相當證據，或證據不足以證明，自不能以推測或擬制之方法
    ，為裁判基礎；訴訟上用以證明事實之證據，須於通常一般
    人均不致有所懷疑，而得確信其真實之程度，始得據以為有
    罪之認定，倘其證明未達此一程度，而有合理之懷疑存在，
    致無從為有罪之確信時，即應為無罪之判決（最高法院三十
    年上字第八一六號、四十年台上字第八六號、七十六年度台
    上字第四九六八號判例參照）。
四、訊據被告固坦承臺南縣白河鎮○○段一八四之一地號土地係
    其所有之事實，惟堅詞否認有何上揭違反廢棄物清理法犯行
    ，辯稱：伊並沒有傾倒廢棄物，只有放培養土；辯護人則辯
    稱：倒在被告上揭土地上的東西到底是什麼，並未鑑定，所
    以沒辦法由環保局的來函即足認定就一定是漿紙污泥。其實
    土地上的物質到底是什麼，舉證責任在檢察官，而不在被告
    ，被告因時日久遠，反應不及，講的有點錯亂，但土地上的
    東西到底是什麼並不明，且該土地上的物質，並沒有造成任
    何污染，依照辯護人所找到的資料（如一００年十一月十六
    日刑事答辯狀附件二經濟部函），其實經政府機關核准後，
    不用加工處理，可直接使用漿紙污泥倒到農田上，供作土壤
    改良之用，故該土地上即沒有造成污染的物質，到底是不是
    廢棄物顯有疑問等語。經查：
（一）臺南縣警察局白河分局九十八年十二月二十八日南縣白警
      偵字第０九八一００一一一一號函附上揭土地空照圖及九
      十八年十一月十一、十七日蒐證照片（見九十九年度營他
      字第五十九號偵查卷第二至八頁），因該批照片係黑白影
      印影像模糊，無法辨識土地上有如何之廢棄物，經本院向
      內政部警政署環境保護警察隊第三中隊函調現場彩色照片
      二十一紙，有該隊一００年九月二十七日環警三中刑字第
      一００三００一八五五號函附該批現場彩色照片在卷可佐
      （見本院卷第八十九至一０六頁），該批照片所示並無法
      以肉眼立辨該土地上是否有回填漿紙污泥等情。經本院再
      函詢臺南市政府環境保護局如何鑑別上揭土地上係置有漿
      紙污泥，該局函復略謂：「本局於九十九年一月五日會同
      環保警察第三中隊協同調查白河鎮○○段一八四之一地號
      土地掩埋不明事業廢棄物污泥一案時，發現上開土地所掩
      埋之污泥外觀及顏色，與九十四年十一月二十九日環保警
      察第三中隊辦理後壁區嘉民里上茄苳一四六之二五六號址
      （後壁區○○段一六四、一六四－一、一六五及一六六－
      一地號）前掩埋廢棄物案件時，發現其中部分廢棄物漿紙
      污泥與白河鎮○○段一八四之一地號土地所掩埋者類似，
      ．．．本局依據案例研判該污泥為漿紙污泥。」，有該局
      一００年八月八日環稽字第一００００七０五八０號函在
      卷可參（見本院卷第三十三、三十四頁），經調閱臺灣臺
      南地方法院檢察署九十四年偵字第一四五０九號卷（即上
      開函所指後壁區○○段掩埋廢棄物案件）所附八紙現場照
      片上顯示有污泥與大量廢棄物（見該案警卷第四十二至四
      十六頁；本院卷第三十七至三十九頁），與本件白河鎮○
      ○段一八四之一地號土地於九十九年一月五日所採證之現
      場照片十紙（見警卷第三十一至三十五頁），及九十八年
      十一月十一、十八日採證之現場照片二十一紙（見本卷第
      九十六至一０六頁）比對，本件白河鎮○○段一八四之一
      地號土地照片所示並無任何廢棄物，僅小部分泥土呈灰黑
      色，兩案採證照片內容相異，難以比附援引。再者，本件
      白河鎮○○段一八四之一地號土地，未經開挖，亦未鑑驗
      所稱污泥成份，僅憑與前案照片比對，逕下結論，顯難據
      此認定被告上揭土地上確有存在不明事業廢棄物污泥。
（二）臺南市政府環境保護局於九十九年一月五日於上揭土地採
      樣檢驗銅、鉛、鉻、鎘含量，結果未超出毒性溶出試驗Ｔ
      ＣＬＰ之標準，有該局檢驗報告四紙在卷可佐（見警卷第
      二十七至二十九頁），何以檢驗該土地銅、鉛、鉻、鎘含
      量符合標準即能推論出該土地存在一般事業廢棄物？另據
      如何之標準而排除非一般廢棄物，並認係一般事業廢棄物
      ？該檢驗報告隻字未予說明，嗣本件白河鎮○○段一八四
      之一地號附近區域土壤再經台灣檢驗科技股份有限公司檢
      測未超過土壤污染管制標準等情，亦有臺南市政府環境保
      護局一００年九月十五日環稽字第一００００七四三七二
      號函在卷可佐（見本院卷第五十七至八十七頁），故上揭
      臺南市政府環境保護局四紙檢驗報告，並無法證明於上揭
      土地採樣物質即係漿紙污泥。
（三）被告辯稱曾向星橋企業社購買培養土放置上揭土地等情，
      惟證人施秋雪即星橋企業社會計於本院審理時結證稱九十
      七、九十八年並沒有印象被告有向伊公司買過培養土，且
      公司該二年之銷貨明細亦未有被告之交易紀錄等語（見本
      院卷第一四七頁），核與卷附星橋企業社九十七年銷貨明
      細一覽表所載相符（見九十九年度營偵字第一四八一號偵
      查卷第二十一至二十六頁），是被告上揭置放培養土之辯
      解是否可信，確有疑問。然姑不論被告填充上揭土地之物
      質為何，本件白河鎮○○段一八四之一地號附近區域土壤
      經檢測未超過土壤污染管制標準等情，一如前述，從而，
      在未鑑驗上揭土地疑似污泥之成份前，尚難僅憑被告上揭
      置放培養土之辯解啟人疑竇，即反面推論上揭土地係經被
      告回填漿紙污泥。
（四）綜上，公訴意旨認被告涉犯未經主管機關許可，提供土地
      回填廢棄物犯嫌，固有其論據，然此部分依檢察官所舉證
      據，既尚未達到使通常一般人均不致有所懷疑，而得確信
      其為真實之程度，仍有合理之懷疑存在，揆諸前開法條規
      定及判例要旨，不得遽認被告涉犯檢察官所指述之犯行。
      此外，本院復查無其他積極證據足以證明被告有上揭之犯
      行，本於無罪推定原則，被告之犯罪自屬不能證明，應為
      無罪之諭知。
據上論斷，應依刑事訴訟法第三百零一條第一項，判決如主文。
本案經檢察官楊書琴到庭執行職務
中    華    民    國  100    年    12    月    28    日
                  刑事第九庭  審判長  法  官  鍾邦久
                                      法  官  黃堯讚
                                      法  官  包梅真
以上正本證明與原本無異
如不服本判決應於收受本判後10日內向本院提出上訴書狀，並應
敘述具體理由。其未敘述上訴理由者，應於上訴期間屆滿後20日
內向本院補提理由書狀（均須按他造當事人之人數附繕本）「切
勿逕送上級法院」。
                                書記官  鄭梅君
中    華    民    國  100    年    12    月    28    日